【裁判字號】    98,易,514
【裁判日期】    980617
【裁判案由】    賭博
【裁判全文】
臺灣彰化地方法院刑事判決               98年度易字第514號
公  訴  人  臺灣彰化地方法院檢察署檢察官
被      告  甲○○
上列被告因賭博案件，經檢察官提起公訴（98年度偵字第3598號
），本院判決如下：
    主  文
甲○○犯圖利聚眾賭博罪，累犯，處有期徒刑陸月，併科罰金新
臺幣參萬元，徒刑如易科罰金，罰金如易服勞役，均以新臺幣壹
仟元折算壹日。扣案之簽賭單柒張沒收。
    犯罪事實
一、甲○○前因賭博案件，經本院93年度斗簡字第125號判處有
    期徒刑6月，併科罰金銀元20000元，嗣入監服刑，甫於民國
    94年1月16日縮短刑期執行完畢出監。詎其仍不知悔改，基
    於意圖營利，供給賭博場所、聚眾賭博及在公眾得出入之場
    所賭博財物之單一包括犯意，自98年3月26日起，迄同年月
    31日止，在彰化縣田尾鄉○○村○○路113-1號之公眾得出
    入場所，私設俗稱「六合彩」賭博，提供俗稱「二星」、「
    三星」、「四星」、「台號」及「港特」之簽單，由賭客下
    注簽賭，每簽注「二星」、「三星」、「四星」、「台號」
    及「港特」1支賭資均為新台幣（下同）80元，聚集不特定
    之多數人以簽選號碼方式賭博財物。雙方約定所簽選之號碼
    與每星期2、4、6香港六合彩開出之6組號碼相同者，二星可
    贏得57倍彩金、三星可贏得570倍彩金、「四星」可贏得
    7000倍彩金、「台號」可贏得10倍彩金、「港特」可贏得36
    倍彩金，如未簽中，則賭資歸甲○○所有。嗣於98年4月1日
    上午9時許，經警持搜索票，在上址搜索，當場查扣簽賭單7
    張。
二、案經彰化縣警察局北斗分局報告臺灣彰化地方法院檢察署檢
    察官偵查起訴。
    理  由
一、上揭犯罪事實，業據被告甲○○於警詢、偵查及本院審理時
    坦承不諱，並有扣案之簽賭單7張在卷足資佐證，足認被告
    之自白與事實相符，應為可採。本案事證明確，被告犯行堪
    予認定，應依法論科。
二、核被告所為，係犯刑法第266條第1項前段於公眾得出入之場
    所賭博罪、同法第268條前段之意圖營利供給賭博場所罪、
    同條後段之意圖營利聚眾賭博罪。而被告於各期六合彩開獎
    前，多次供人簽賭之行為，無非皆欲達當期最終之六合彩賭
    博營利目的，其主觀上係追求一個同一之營利目的，社會價
    值上亦僅賦予單一賭博之評價，則每期六合彩開獎前，被告
    接受賭客簽賭下注之各個舉動，均係當次意圖營利供給賭博
    場所、意圖營利聚眾賭博及在公眾得出入之場所賭博財物犯
    行之接續行為，屬接續犯之實質上一罪。又按刑事法若干犯
    罪行為態樣，本質上原具有反覆、延續實行之特徵，立法時
    既予特別歸類，定為犯罪構成要件之行為要素，則行為人基
    於概括之犯意，在密切接近之一定時、地持續實行之複次行
    為，倘依社會通念，於客觀上認為符合一個反覆、延續性之
    行為觀念者，於刑法評價上，即應僅成立一罪。學理上所稱
    「集合犯」之職業性、營業性或收集性等具有重複特質之犯
    罪均屬之，例如經營、從事業務、收集、販賣、製造、散佈
    等行為概念者是（最高法院95年度臺上字第1079號判決要旨
    參照）。經營俗稱「臺灣大樂透」、「六合彩」、職棒簽賭
    或地下期指簽賭之賭博，於每日或每週均有「臺灣大樂透」
    、「香港六合彩」開獎、職業棒球比賽或期貨交易之賭博決
    定輸贏，本質上乃具有反覆、延續性行為之特徵，於刑法評
    價上，應認係集合多數犯罪行為而成立之獨立犯罪型態之「
    集合犯」，為包括一罪，應僅成立一罪。依上揭說明，被告
    於每星期固定之開彩時間對獎，以簽中與否論輸贏，藉此牟
    利，此種犯罪形態，本質上乃具有反覆、延續之特質，亦即
    聚眾賭博之目的既在於營利，當不止對獎賭博一次就結束，
    其必於每星期固定時間反覆對獎賭博，而對獎前讓賭客簽賭
    行為，亦係被告聚眾賭博之延續，因此每週重覆之簽賭、對
    獎，方屬意圖營利，聚眾賭博之常態與典型；是其所為如事
    實欄所示經營各期六合彩賭博之行為，係基於單一之賭博、
    意圖營利提供賭博場所、意圖營利聚眾賭博之犯意，而反覆
    所為，於刑法評價上，應認係集合多數犯罪行為而成立「集
    合犯」之實質上一罪。又被告以一個經營六合彩賭博之行為
    ，同時觸犯普通賭博罪、意圖營利供給賭博場所罪及意圖營
    利聚眾賭博罪，為想像競合之裁判上一罪關係，應從一情節
    較重之意圖營利聚眾賭博罪論處（最高法院79年度臺非字第
    206號裁判意旨參照）。被告前因賭博案件，經本院93年度
    斗簡字第125號判處有期徒刑6月，併科罰金銀元20000元，
    於94年1月16日縮短刑期執行完畢出監，有臺灣高等法院被
    告前案紀錄表1份附卷可考，其於有期徒刑執行完畢後，5年
    內故意再犯本件有期徒刑以上之罪，為累犯，應依刑法第47
    條第1項規定加重其刑。
三、查被告有賭博前科，仍不思悔改，又經營六合彩賭博，助長
    社會僥倖心理，對社會風氣有不良影響，惟其犯罪後坦承不
    諱，態度良好，爰審酌被告犯罪之品性、動機、手段、所生
    危害及犯後態度等一切情狀，量處如主文所示之刑，並就有
    期徒刑及併科罰金部分，分別諭知易科罰金、易服勞役之折
    算標準，以示懲儆。至公訴人雖請求量處被告有期徒刑8 月
    ，惟本院審酌上情，認判處如主文所示之刑已屬適當，併此
    敘明。
四、末查，扣案之簽賭單7張，為當場賭博之器具（最高法院87
    年度臺非字第207號判決可資參照），業據被告供述在卷，
    應依刑法第266條第2項規定，宣告沒收。
據上論斷，應依刑事訴訟法第299條第1項前段，刑法第268條、
第266條第1項前段、第2項、第55條、第47條第1項、第41條第1
項前段、第42條第3項，刑法施行法第1條之1，判決如主文。
本案經檢察官陳信郎到庭執行職務。
中    華    民    國    98    年    6     月    17    日
                  刑事第五庭    法  官  羅秀緞
以上正本證明與原本無異。
如不服本判決應於收受判決後10日內向本院提出上訴書狀，並
應敘述具體理由。其未敘述上訴理由者，應於上訴期間屆滿後
20日內向本院補提理由書(均須按他造當事人之人數附繕本)
「切勿逕送上級法院」。
中    華    民    國    98    年    6     月    17    日
                                書記官  林明俊
附錄本案論罪科刑法條：
中華民國刑法第268條
（圖利供給賭場或聚眾賭博罪）
意圖營利，供給賭博場所或聚眾賭博者，處 3 年以下有期徒刑，得併科 3 千
元以下罰金。


司法院資訊處製作；財團法人民間司法改革基金會備份。
